臺灣彰化地方法院刑事判決　　　　　　　96年度交訴字第77號
公　訴　人　臺灣彰化地方法院檢察署檢察官
被　　　告　甲○○
上列被告因公共危險等案件，經檢察官提起公訴（96年度偵字第
3615 號），本院依簡式審判程序判決如下：
    主    文
甲○○因過失傷害人，處有期徒刑伍月；又駕駛動力交通工具肇
事，致人受傷而逃逸，處有期徒刑壹年。應執行有期徒刑壹年
月。
    犯罪事實
一、甲○○未領有汽車及機車之駕駛執照，仍於民國96年2 月21
    日晚間，騎乘車牌號碼EXQ-335 號輕型機車，沿彰化縣員林
    鎮○○路由南往北方向行駛，於同日晚間11時45分許，行經
    彰化縣員林鎮○○路63-1號前時，原應注意車前狀況，隨時
    採取必要安全措施，並應在遵行車道內行駛，且在劃有分向
    限制線路段，不得駛入來車之車道內，而當時雖屬下雨之夜
    間，但有照明、柏油路面、無缺陷、無障礙物、視距良好，
    並無不能注意之情形，竟疏未注意及此，逕行跨越道路中間
    雙黃實線之分向限制線，駛入對向來車車道逆向行駛（即育
    英路北往南方向之車道），適有乙○○騎乘車牌號碼YHE-80
    8 號重型機車，沿育英路由北往南方向行駛，亦行至該處，
    兩車因而正面發生碰撞，甲○○隨即人車倒地，而乙○○之
    重型機車則於擦撞鐘文宏所有、停放在上址路旁之車牌號碼
    1319-J W號自小客車後人車倒地、昏迷，並因而受有左臉及
    雙手多處挫傷、胸壁挫傷併左側第3 至第9 肋骨骨折、左側
    創傷性血胸及頭部外傷等傷害。詎甲○○雖明知其已駕車與
    他人發生碰撞肇事致對方人車倒地，竟僅因害怕需負擔賠償
    責任，即另基於駕車肇事逃逸之犯意，不僅未前去查看已昏
    迷之乙○○，且為逃避肇事責任，即在未報警處理或救助因
    機車倒地而受傷之人或將受傷之人送醫救治之情形下，起身
    騎乘機車逃離現場。嗣經目睹車禍發生之路人記下甲○○所
    騎乘之輕型機車車牌號碼，報警而循線查獲。
二、案經被害人乙○○訴由彰化縣警察局員林分局報請臺灣彰化
    地方法院檢察署檢察官偵查起訴。
    理    由
一、被告甲○○於準備程序中，先就前揭犯罪事實為有罪之陳述
    ，且所犯係死刑、無期徒刑、最輕本刑為3 年以上有期徒刑
    以外之罪，經本院合議庭依刑事訴訟法第273 條之1 第1 項
    之規定，裁定由法官一人獨任進行簡式審判程序，合先敘明
    。
二、上揭犯罪事實，業據被告甲○○於本院準備程序及審理時坦
    承不諱，核與證人即告訴人乙○○於警詢、偵查中之證述及
    證人石秀珍、鐘文宏於警詢中證述之情節相符，並有道路交
    通事故現場圖、道路交通事故調查報告表(一)、(二)、肇事現場
    照片、車輛照片共12幀及公路電子閘門證號查詢汽車、機車
    駕駛人資料各1 紙附卷可稽；而告訴人乙○○因本件交通事
    故受有左臉及雙手多處挫傷、胸壁挫傷併左側第3 至第9 肋
    骨骨折、左側創傷性血胸及頭部外傷等傷害，復有秀傳紀念
    醫院及伍倫綜合醫院診斷書各1 份在卷可佐，足徵被告上揭
    出於任意性之自白與事實相符，堪予採信。
三、按汽車（包括機器腳踏車即機車，參道路交通安全規則第2
    條第1 項第1 款規定）行駛時，駕駛人應注意車前狀況，並
    隨時採取必要之安全措施；又汽車行駛，均應在遵行車道內
    行駛，且在劃有分向限制線路段，不得駛入來車之車道內；
    而分向限制線，用以劃分路面成雙向車道，禁止車輛跨越行
    駛，並不得迴轉。本標線為雙黃實線，線寬及間隔均為10公
    分，道路交通安全規則第94條第3 項、第97條第1 項第2 款
    、第2 項，道路交通標誌標線號誌設置規則第165 條第1 項
    、第2 項前段分別定有明文。查本件車禍肇事地點之育英路
    劃有雙黃實線之分向限制線，被告係跨越分向限制線駛入對
    向車道逆向行駛而肇事乙節，有道路交通事故現場圖及肇事
    現場照片在卷可佐，應可確定；再依卷附道路交通事故調查
    報告表(一)所載，車禍發生時雖係下雨之夜間，但有照明、柏
    油路面、無缺陷、無障礙物、視距良好，並無不能注意之情
    事，被告未注意上開規定，在劃有分向限制線之上開路段，
    駛入來車之車道內，致與告訴人所騎乘之重型機車發生碰撞
    而肇事，其有過失自明。又被告之過失行為造成告訴人因而
    受傷，其過失行為與告訴人受傷結果間，有相當因果關係亦
    明。
四、次按刑法第185 條之4 之肇事逃逸罪，以行為人知悉肇事而
    故意逃逸為要件，至對於致人死傷之事實，祇要有該項結果
    之發生為已足，行為人對此部份是否有認知，則非所問（最
    高法院91年度臺上字第137 號、92年度臺上字第7328號判決
    意旨參照）。是行為人只要認知其「駕駛動力交通工具肇事
    」之行為情狀及有「逃逸」之行為，即構成肇事逃逸之犯行
    ，只是因該條係為加強救護，減少被害人之死傷，促使駕駛
    人於肇事後能對被害人即時救護之目的所訂立，故法條增列
    「致人死傷」為處罰條件，如肇事未造成被害人傷害或死亡
    ，始例外不加以處罰而已。則本件被告明知其騎乘輕型機車
    與告訴人乙○○所騎乘之重型機車碰撞致告訴人人車倒地而
    逃逸，及告訴人確因本件車禍受有上揭傷害的事實既均已認
    定如上，依上揭判決意旨，被告肇事逃逸乙情已甚灼然。
五、綜上，本案事證已臻明確，被告上揭犯行至堪認定，應依法
    論科。
六、論罪科刑：
  (一)核被告甲○○所為，係犯刑法第284 條第1 項前段之過失傷
    害罪、第185 條之4 之駕駛動力交通工具肇事致人受傷而逃
    逸罪。其所犯上開二罪，犯意各別，罪名有異，應予分論併
    罰。
  (二)被告未領有汽車及機車駕駛執照，為被告所自承（參本院審
    判筆錄第4 頁），復有公路電子閘門證號查詢汽車、機車駕
    駛人資料各1 紙附卷可稽，係無照駕車，並因駕車過失致人
    受傷，依法應負刑事責任，是就過失傷害罪部分，應依道路
    交通管理處罰條例第86條第1 項之規定，加重其刑。
  (三)爰審酌被告並無前科，有臺灣高等法院被告前案紀錄表1 份
    附卷可稽，素行良好，然本次不但無照駕車，又逆向行駛，
    與告訴人碰撞後造成告訴人所受傷害非輕，告訴人所受損害
    甚鉅，且本次車禍可認完全肇因於被告之過失；而被告於肇
    事後，不思立即救援告訴人，並就近向警察機關報告，反任
    由昏迷之告訴人倒臥事故現場之道路上而不顧，陷告訴人於
    更加危險之狀態中，罔顧他人生命身體安全，犯罪所生危害
    至鉅，再參酌被告於本院審理中雖已坦承犯行，但始終未與
    告訴人和解，賠償告訴人損害，且告訴人請求被告賠償之金
    額新臺幣（下同）160,000 元，以告訴人所受傷害程度，堪
    認十分合理，已充分體諒被告收入不豐之情形，詎被告仍堅
    詞僅願意賠償30,000元，顯無和解誠意，難認犯後態度良好
    等一切情狀，認公訴人起訴書之求刑尚屬適當，是分別量處
    如主文所示之刑，並定其應執行之刑，以示懲儆。
據上論斷，應依刑事訴訟法第273 條之1 第1 項、第299 條第1
項前段，刑法第284 條第1 項前段、第185 條之4 、第51條第5
款，道路交通管理處罰條例第86條第1 項，刑法施行法第1 條之
1 第1 項、第2 項前段，判決如主文。
本案經檢察官高如應到庭執行職務。
中　　華　　民　　國　　96　　年　　6 　　月　　23　　日
                  交通法庭      法  官  吳永梁
以上正本證明與原本無異。
如不服本判決，應於判決送達後10日內，向本院提出上訴狀（須
附繕本）。
告訴人或被害人對於判決如有不服具備理由請求檢察官上訴者，
其上訴期間之計算係以檢察官收受判決正本之日期為準。
中　　華　　民　　國　　96　　年　　6 　　月　　25　　日
                                書記官  陳美敏
附錄論罪科刑法條全文：
中華民國刑法第284條
因過失傷害人者，處6 月以下有期徒刑、拘役或5 百元以下罰金
，致重傷者，處1 年以下有期徒刑、拘役或5 百元以下罰金。
從事業務之人，因業務上之過失傷害人者，處1 年以下有期徒刑
、拘役或1 千元以下罰金，致重傷者，處3 年以下有期徒刑、拘
役或2 千元以下罰金。
中華民國刑法第185條之4
駕駛動力交通工具肇事，致人死傷而逃逸者，處6 月以上5 年以
下有期徒刑。
